【裁判字號】    88,上易,5388
【裁判日期】    890224
【裁判案由】    詐欺
【裁判全文】
臺灣高等法院刑事判決                          八十八年度上易字第五三八八號
    上  訴  人  臺灣臺北地方法院檢察署檢察官
    被      告  丙○○
    被      告  乙○○
    選任辯護人  周仕傑  律師
    選任辯護人  周    律師
右上訴人因被告詐欺案件，不服臺灣臺北地方法院八十八年度易字第一七○四號，中
華民國八十八年十月十三日第一審判決（起訴案號：臺灣臺北地方法院檢察署八十七
年度偵字第一七一四號）提起上訴，本院判決如左：
    主  文
上訴駁回。
    理  由
一、公訴意旨略以：被告丙○○、乙○○共同意圖為自己不法之所有，於民國八十二
    年二月間向甲○○諉稱被告丙○○經營之中國山區農宅興建工程工地國宅之興建
    以台灣省山區農戶為對象配合行政院政策初期預定建農宅六十戶，承諾股權百分
    之十讓與洪某，待洪某投資新台幣（下同）二十萬元，又以支墊等理由在台北市
    ○○○路二段等地向洪某詐取共三千五百萬元，嗣查知該工程純屬子虛，被告等
    則避不見面，始知受騙，因認被告等涉有共同觸犯刑法第三百三十九條第一項詐
    欺罪嫌云云。
二、按告訴人之指訴，係以使被告受刑事訴追為目的，是其陳述是否與事實相符，仍
    應調查其他事實以資審認，始得為不利被告之認定，最高法院五十二年台上字第
    一三○○號著有判例可資參照；又刑法第三百三十九條第一項詐欺罪之成立，須
    行為人意圖為自己不法之所有，施用詐術使人陷於錯誤，並因而為財物之交付，
    始足當之；倘行為人並無任何施用詐術之行為，自無從成立該罪。
三、訊據被告丙○○、乙○○固坦承有於右揭時地與告訴人甲○○簽訂投資合作協議
    書，告訴人並投資二百萬元於該工程等情，惟堅詞否認詐欺，被告丙○○辯稱：
    當初確擬投資上開工程，但因土地無法取得才作罷；嗣後與告訴人成立民潤建設
    股份有限公司（下簡稱民潤公司），前揭告訴人二百萬元之投資款則轉作公司股
    款；另伊並未向告訴人借得三千五百萬元等語，被告乙○○則辯稱：是被告丙○
    ○與告訴人要合作興建農宅，伊僅從旁介紹、見證；迨民潤公司成立後，伊僅為
    民潤公司之掛名董事，公司之事一概不知等語。
四、經查：
（一）被告等被訴佯稱興建中國山區農宅詐欺告訴人部分：
    公訴人之所以認為被告等以子虛烏有之工程詐騙告訴人投資款二十萬元而涉有詐
    欺罪嫌，無非以告訴人之指訴，以及被告等未能提出上開工程之實際進度，資為
    論據。然查，告訴人於原審八十八年七月廿八日調查時陳稱：伊與被告等尚未接
    觸認識前，聽張中彥提起被告等之上開計劃，就決定投資等語，足見告訴人所指
    ：被告等與伊相識後，見伊可欺，遂萌詐欺之念，以興建山區農宅為由邀伊投資
    等情，與上揭供述有所出入，尚難遽信。況被告等所辯當初確有上開興建農宅之
    計劃，告訴人亦曾多次與被告等前往探勘土地，惟後因土地取得困難而無法施工
    乙節，業據證人張中彥於原審八十八年九月三日調查時結證稱：係伊介紹被告等
    與告訴人認識、洽談興建農宅計劃：：告訴人有和被告等去看過好幾次土地，但
    後因土地取得困難未能施工，而改標彰化花壇的工程等語屬實，足見被告等當時
    確有興建山區農宅之計劃，是被告等以此邀告訴人合作投資，難謂有何詐術之施
    用而該當刑法詐欺罪之構成要件，自不得以該罪相繩。
（二）被告等被訴以支付墊款為由詐欺告訴人部分：
    告訴人指訴被告等以公司支票或不實理由向告訴人要求墊款，計共詐得三千五百
    萬元乙情，雖提出支票影本十一紙、本票影本三紙為證，惟查，告訴人對被告等
    此部分詐欺金額之多寡及款項交付予誰，前後供述不一：先稱共交付三千五百萬
    元，大部分交給公司會計（見偵查卷第二十頁背面）；後改稱計交付五千萬元（
    見原審卷第二十八頁以下，八十八年六月二十五日訊問筆錄），錢係交給被告丙
    ○○個人（見原審卷第三十七頁以下，八十八年七月九日訊問筆錄），是告訴人
    之指訴是否全然可信，要非無疑。又告訴人指稱係於八十二年間起借款予被告丙
    ○○，查當時告訴人係擔任民潤公司之董事兼管財務，至八十三年間更繼任為董
    事長，業經證人即前任民潤公司董事長王金寶證述屬實（見原審卷第八十一頁以
    下，八十八年八月十三日訊問筆錄），並有台北市政府建設局以八十八年七月二
    十八日北市建商二字第八八三一五三一七號函函送之民潤公司登記案卷乙宗可資
    佐證，是告訴人既參與民潤公司之營運並掌理財務，其指訴被告等以民潤公司週
    轉為由向其借款，不惟有違常情，且縱果如此，告訴人又豈有不明公司營運狀況
    而有陷於錯誤答允借款之理？至被告乙○○並未收受三千五百萬之款項，亦不知
    情，僅為介紹人等情，業據告訴人供陳在卷（見偵查卷第四十五頁、原審卷第三
    十七頁以下，八十八年七月九日訊問筆錄，及原審卷第九十三頁以下，同年九月
    三日訊問筆錄），益可證被告乙○○實無詐欺告訴人三千五百萬元之情事。
五、綜上所陳，依現存卷證，被告等並無任何施用詐術之行為，自與刑法第三百三十
    九條第一項詐欺罪之構成要件有間。此外，復查無其他積極證據足認被告等有何
    公訴人所指之詐欺犯行，原審因而為被告丙○○、乙○○等無罪之諭知，核無不
    當，應予維持。檢察官循告訴人聲請提起上訴，略以：原審以被告因土地取得困
    難未能施工，而改標彰化花壇的工程，難謂有何詐術之施用，為判決被告無罪之
    依據，然所謂興建山區農宅工程雖看過幾次土地，不過是一騙局，況所稱土地取
    得困難，並無憑據，原審乃憑空判決云云。惟查，上開興建農宅之計劃，告訴人
    既曾多次與被告等前往探勘土地，惟後因土地取得困難而無法施工，而改標彰化
    花壇的工程等情，據證人張中彥於原審調查時結證屬實，足證所謂興建山區農宅
    之「計劃」非虛，上訴意旨將之徒指為騙局，已嫌乏據；且若非因土地取得困難
    而無法施工，又何需興建山區農宅之「計劃」而改標彰化花壇之工程？基此，所
    稱「土地取得困難」等情，尚非全然不可憑信。綜上，檢察官之上訴意旨，仍執
    陳詞，任意指摘原判決不當，為無理由，應予駁回。
據上論斷，應依刑事訴訟法第三百六十八條，判決如主文。
本案經檢察官林舜問到庭執行職務。
中    華    民    國      八十九      年     二     月      二十四      日
                              臺灣高等法院刑事第二十二庭
                                  審判長法  官
                                        法  官
                                        法  官
不得上訴


司法院資訊處製作；財團法人民間司法改革基金會備份。
